【裁判字號】    98,訴,1931
【裁判日期】    990503
【裁判案由】    給付貨款
【裁判全文】
臺灣臺中地方法院民事判決  98年度訴字第1931號
原      告  日昇生物科技股份有限公司
法定代理人  林厚志
訴訟代理人  盧兆民  律師
訴訟代理人  鄭美如
複代理人    賴銘耀  律師
複代理人    劉怡君
被      告  趙守仁
訴訟代理人  郭賢傳  律師
上列當事人間給付貨款事件，本院於民國99年4月19日言詞辯論
終結，判決如下：
    主      文
被告應給付原告新臺幣肆佰肆拾捌萬柒仟佰伍拾柒元，及自民
國九十八年六月三十日起至清償日止，按年息百分之五計算之利
息。
訴訟費用由被告負擔。
本判決於原告以新臺幣壹佰伍拾萬元為被告供擔保後，得假執行
；但被告如以新臺幣肆佰肆拾捌萬柒仟佰伍拾柒元為原告預供
擔保，得免為假執行。
    事實及理由
一、原告起訴主張：原告於民國95年7月1日起至98年6月30日止
    ，將座落在臺中縣霧峰鄉○○○段地號639-3、657-2、657-
    4、657-5號土地上之菇舍，與座落在臺中縣霧峰鄉○○○段
    地號642-1、643號土地上之溫室出租予被告，約定租金每月
    新臺幣(下同)15萬元。惟被告自97年1月起即未給付租金，
    經原告於97年7月28日寄發律師信函催繳後，被告僅再支付
    97年1月至3月份之租金45萬元，迄今仍積欠原告97年4月至
    98年6月份，合計15個月租金225萬元。又兩造於租賃契約書
    附帶條款約定，被告積欠原告貨款計3,894,957元，每月須
    返還8萬元，惟迄今被告仍積欠0000000元未付，扣除被告於
    98年4月間所給付205600元，被告尚欠原告租金及貨款合計
    0000000元，爰本於租貨及買賣之法律關係，請求判決如主
    文第1、2項所示，並陳明願供擔保，請准宣告假執行。
二、被告則以：(一)其於95年7月1日起向原告承租菇舍與溫室，由
    於承租標的物設備簡陋，被告一直無法賺錢，無力支付租金
    ，至97年元月間被告向原告表示擬不續租，由於菇舍、溫室
    係特殊設施，如被告不予續租，原告尋找他人承租並非易事
    ，原告遂與被告口頭約定，要被告尋找他人前來承租，於他
    人承租前，雙方租金金額、給付方式再另行議定。被告接受
    原告提議，故未搬遷離去，迄98年被告之兄趙守嚴有菌種須
    有地方存放，被告向原告所屬員工張婉馨洽詢，張婉馨向被
    告表示，被告或趙守嚴須支付至98年6月30日止租賃期間屆
    滿之租金45萬元，另菇舍、溫室所在土地之租金亦應一併支
    付，雙方達成協議，被告遂於98年元月間交付趙守嚴簽發面
    額45萬元之支票予原告所屬員工張婉馨或陳美英，另於98年
    4 月16日、98年4月27日分別將土地租金合計205600元支付
    予原告所屬員工陳美英，被告依約將上開租金支付予原告，
    被告已無積欠原告任何租金。(二)租賃契約書附帶條款雖記載
    ：「因乙方(即被告)另積欠甲方(即原告)貨款共計參佰捌拾
    玖萬肆仟玖佰伍拾柒元整，乙方每月應攤還新台幣捌萬元整
    ，並應依本合約訂定方式分期攤還。本契約終止日前貳個月
    ，乙方需將剩餘積欠甲方貨款以即期支票支付（支票金額應
    為新台幣壹佰零壹萬肆仟玖佰伍拾柒元整）」，惟該附帶條
    款係為「窗飾」原告財務報表所簽訂，實則兩造未曾發生買
    賣法律關係，依民事訴訟法第277條規定，應由原告就兩造
    間有買賣貨物之事實，負舉證之責任。(三)本件租賃標的為菇
    舍及溫室，惟被告自契約成立僅使用菇舍範圍，並無使用溫
    室範圍，原告於97年間將溫室拆除，夷為平地，租金之計算
    即不得以15萬元計算等語置辯，請求駁回原告之訴及假執行
    之聲請，並陳明如受不利判決，願供擔保，請准宣告免為假
    執行。
三、原告主張於95年7月1日起至98年6月30日止，將座落在臺中
    縣霧峰鄉○○○段地號639-3、657-2、657- 4、657-5號土
    地上之菇舍，與座落在臺中縣霧峰鄉○○○段地號642-1、
    643號土地上之溫室出租予被告之事實，業據其提出菇舍與
    溫室租賃契約書(下稱系爭契約書)1份為證，並為被告所不
    爭執，此部分事實，堪信為真實。又被告抗辯已於98年元月
    給付租金45萬元、98年4月16日、98年4月27日合計交付原告
    205600元之事實，業據其提出被告簽收表等件為證，並為原
    告所不爭執，此部分事實，亦堪信為真實。至原告主張被告
    現仍積欠原告租金及貨款合計0000000元，則為被告所否認
    ，並以前詞置辯。經查，
  (一)被告抗辯其於95年7月1日起向原告承租菇舍與溫室，由於承
    租標的物設備簡陋，被告一直無法賺錢，無力支付租金，至
    97年元月間被告向原告表示擬不續租，由於菇舍、溫室係特
    殊設施，如被告不予續租，原告尋找他人承租並非易事，原
    告遂與被告口頭約定，要被告尋找他人前來承租，於他人承
    租前，雙方租金金額、給付方式再另行議定之事實，業據原
    告所否認，且被告亦未舉證以實其事。而兩造所簽定之系爭
    契約書第2條約定：「租賃期限：自民國九十五年七月一日
    起，至民國九十八年六月三十日止計參年。本租約期滿不續
    租，續租另訂租約。」、第3條第1項約定：「菇舍及溫室租
    金：每月新台幣壹拾伍萬元整。」，足認被告與原告所簽訂
    者，為長達3年之定期租賃契約，每月租金高達15萬元。是
    設若被告已於97年元月間與原告合意終止系爭契約書，為避
    免原告追討97年元月間至98年6月30日間，長達18個月，高
    達270萬之租金，理當要求兩造另立書面終止系爭契約，豈
    有如被告所辯，僅以口頭約定之理。是被告上開所辯，不足
    採信。
  (二)又兩造所簽定之系爭契約書附帶條款約定：「因乙方(即被
    告)另積欠甲方(即原告)貨款共計參佰捌拾玖萬肆仟玖佰伍
    拾柒元整，乙方每月應攤還新台幣捌萬元整，並應依本合約
    訂定方式分期攤還。本契約終止日前貳個月，乙方需將剩餘
    積欠甲方貨款以即期支票支付（支票金額應為新台幣壹佰零
    壹萬肆仟玖佰伍拾柒元整）」，明白表示被告積欠原告貨款
    0000000元，契約文字並無不明之處。被告雖抗辯該附帶條
    款係為「窗飾」原告財務報表所簽訂，實則兩造未曾發生買
    賣法律關係，亦即抗辯上開附帶條款係兩造通謀之虛偽意思
    表示，係有利於被告之事實，而此事實又為原告所否認，依
    民事訴訟法第277條前段規定，被告應就此事實先負舉證之
    責任，被告抗辯原告應證明兩造間有買賣貨物云云，即屬有
    誤。而被告迄未證明系爭契約書附帶條款約定係兩造通謀之
    虛偽意思表示，且依原告所提出之簽收表及支票所示，被告
    自95年7月起至96年12月止，每月均有繳納8萬元貨款。是被
    告上開所辯，亦不足採信。
  (三)另被告抗辯原告於97年間將溫室拆除，夷為平地，業據原告
    所否認，且被告亦未舉證以實其事。況依原告所提出98年5
    月4日與訴外人瑞穩環保工程行溫室販售合約書所載：「茲
    乙方(即訴外人瑞穩環保工程行)願向甲方購入溫室一棟，並
    將溫室拆除遷移他處。」、第1條：買賣標的物地點約定：
    「溫室位處霧峰鄉○○○段642-1及643地號，日昇溫室代號
    ZC006，面積共1,539坪。(附溫室圖及地籍圖)」，顯見迄98
    年5月4日止，溫室仍存在臺中縣霧峰鄉○○○段地號642-1
    、643號土地上。是被告上開所辯，亦不足採信。
  (四)系爭契約書第2條約定：「租賃期限：自民國九十五年七月
    一日起，至民國九十八年六月三十日止計參年。本租約期滿
    不續租，續租另訂租約。」、第3條約定：「菇舍及溫室租
    金：每月新台幣壹拾伍萬元整。每月菇舍及溫室租金及還款
    金額共計須支付新台幣貳拾參萬元整。每年八月開立下一年
    度一整年支票。以每兩個月開立一張即期支票(支票金額應
    為肆拾陸萬元整)為支付方式。」、附款約定：「因乙方(即
    被告)另積欠甲方(即原告)貨款共計參佰捌拾玖萬肆仟玖佰
    伍拾柒元整，乙方每月應攤還新台幣捌萬元整，並應依本合
    約訂定方式分期攤還。本契約終止日前貳個月，乙方需將剩
    餘積欠甲方貨款以即期支票支付（支票金額應為新台幣壹佰
    零壹萬肆仟玖佰伍拾柒元整）」，被告除於98年元月給付租
    金45萬元、98年4月16日、98年4月27日合計交付205600元，
    為原告所不爭執外，迄未提出任何證據證明自97年1月起至
    系爭契約書屆滿日即98年6月30日止，有任何給付租金及貨
    款之事實。是自97年1月起至系爭契約書屆滿日即98年6月30
    日止，合計18個月，被告共應給付原告租金270萬元「計算
    式：15萬元×18＝270萬元」、貨款0000000元「計算式：8
    萬元×18＋0000000元(系爭契約書屆滿後被告應以即期支票
    支付原告之貨物尾款）＝0000000元」，惟原告自認其貨款
    債權僅有0000000元，是被告合計積欠原告之租金及貨款應
    為0000000元「計算式：270萬元(租金債權)＋0000000元(原
    告自認之貨款債權)」，扣除被告已給付原告655600元「計
    算式：45萬元＋205600元＝655600元」，被告尚應給付原告
    0000000元「計算式：0000000元－655600元＝0000000元」
    。
四、綜上所述，被告合計積欠原告租金及貨款為0000000元，扣
    除已給付原告655600元，被告尚應給付原告0000000元。從
    而，原告本於租賃及買賣之法律關係，請求被告給付
    0000000元，及自支付命令送達翌日即98年6月30日起至清償
    日止，按年息5%計算之利息，為有理由，應予准許。
五、兩造均陳明願供擔保，請准宣告假執行或免為假執行，經核
    並無不合，爰酌定相當擔保金，併准許之。
六、本件事證已臻明確，兩造其餘攻擊、防禦方法及所為立證，
    與判決之結果不生影響，無庸再逐一予以論究。
七、訴訟費用負擔及假執行宣告之依據：民事訴訟法第78條、第
    390條第2項、第392條第2項。
中    華    民    國    99    年    5     月    3     日
                  民事第一庭  法  官  劉正中
以上為本係照原本作成。
如對本判決上訴，須於判決送達後20日內向本院提出上訴狀（須
附繕本）。
中    華    民    國    99    年    5     月    3     日
                              書記官

司法院資訊處製作；財團法人民間司法改革基金會備份。
